【裁判字號】    90,交抗,522
【裁判日期】    901126
【裁判案由】    違反道路交通管理處罰條例
【裁判全文】
臺灣高等法院交通事件裁定                          九十年度交抗字第五二二號
    抗告人即
    受處分人  甲○○
右抗告人因違反道路交通管理處罰條例案件，不服臺灣基隆地方法院中華民國九十年
十月二十二日裁定（九十年度交聲字第八０號），提起抗告，本院裁定如左：
    主  文
抗告駁回。
    理  由
一、按汽車駕駛人，行經有燈光號誌管制之交岔路口闖紅燈者，處新臺幣一千八百元
    以上五千四百元以下罰鍰。汽車駕駛人，駕駛汽車有違反本條例之行為，經交通
    勤務警察或依法令執行交通稽查任務人員制止時，不聽制止或拒絕停車接受稽查
    而逃逸者，除按各該條規定處罰外，處新臺幣三千元以上六千元以下罰鍰。」道
    路交通管理處罰條例第五十三條、第六十條第一項定有明文。次按「汽車駕駛人
    有左列各款所列條款之一者，除依原條款處罰鍰外，並予記點：一、有第三十三
    條、第三十八條第一項、第四十條第一項、第四十五條、第四十七條第一款至第
    四款、第四十八條、第四十九條或第六十條第一項、第二項第一款至第三款情形
    之一者，各記違規點數一點。；... 三、有第四十三條、第五十三條或第五十四
    條情形之一者，各記違規點數三點。」道路交通管理處罰條例第六十三條第一項
    第一款、第三款亦分別定有明文。
二、查，受處分人甲○○於民國 (下同)九十年六月十九日下午五時二十六分，駕駛
    車號ＨＷ五--六號重型機車沿基隆市○○路行駛，行經仁二路與愛一路有燈
    光號誌管制之交岔路口時，由仁二路闖越紅燈往忠一路方向直行，經警鳴笛並以
    手勢指揮受處分人靠邊停車，受處分人見狀竟不予理會，加速離去，經警逕行舉
    發，有舉發違反道路交通管理事件通知單在卷可稽（見原法院卷第五頁）。嗣原
    處分機關認受處分人有「駕車行經有燈光號誌管制之交岔路口闖紅燈」，及「違
    反處罰條例之行為，拒絕停車接受稽查而逃逸之違規行為」，依道路交通管理處
    罰條例第五十三條、第六十條第一項、第六十三條第一項第一款、第三款之規定
    裁處受處分人罰鍰新台幣四千八百元，並記違規點數四點。亦有交通部公路局台
    北區監理所基隆監理站違反道路交通管理事件裁決書附在原法院卷可參（見原法
    院卷第六頁）。
三、受處分人之抗告意旨雖以：伊車已通過有號誌燈光下路口，與處罰條例不合；違
    規地點無號誌燈，伊無違規情事，亦沒有意圖逃逸；況員警未在適當地點驅前攔
    阻伊車，且員警制止動作不明確，未在第一時間動作，導致駕駛人無法做停車動
    作，員警所述與事實有出入；員警未作安全考量，伊當時騎機車載著三歲兒童，
    若導致機車滑倒將不可收拾云云。惟查：
  (一)證人即舉發本件之基隆市警察局交通警察隊警員葉耀銘在原法院到庭具結證稱：
    受處分人是開在仁二路上往忠一路方向行駛；... 當天的號誌燈是伊在操控；..
    . 要變換號誌燈是要先鳴笛及高舉指揮棒在指揮，當時受處分人還沒有進入路口
    時伊已經鳴笛而且當時已經是黃燈了，受處分人應該減速暫停，受處分人還直接
    進入路口快速行駛，伊當時有鳴笛及以指揮棒叫受處分人停車，受處分人當時還
    沒有進入路口，伊當時有用指揮棒指著受處分人停車，但是他沒有停等語（見原
    法院卷第十三頁）。次查，交通警員掣單舉發違反道路交通管理處罰條例所列之
    違規事實，本質上為行政處分，係公務員基於職務上權力，依法就特定之具體事
    件所為具有公法上效果之單方行政行為，基於公務員為公法上行為具有公信力之
    原則，該行政處分當可被推定為真正，其據以依法處分之事實認定亦為真正無誤
    ，此與民事訴訟法第三百五十五條第二項規定：「文書依其程式及意旨得認作公
    文書者，推定其為真正」之情形相同，本此公信原則，乃立法者賦予行政機關制
    定違反道路交通事件統一裁罰標準及處理細則，使勤務警員得當機處分（如該細
    則第二十三條）以達其維護交通秩序、安全之行政目的；反之，若謂公務員一切
    行政行為均需預留證據以證其實，則國家行政勢必窒礙難行，據此，刑事訴訟法
    就犯罪證據有關之規定中與屬行政秩序罰之交通違規裁罰本質不合之部分，自不
    在準用之列。從而，受處分人既未就執勤警員之舉發有誤提出相關證據以供調查
    ；本件經查亦無任何證據足資證明警員有捏造事實違法取締之情事，則執勤警員
    本其維護通秩序、安全職責所為之舉發，自應受到合法、正確之推定。再查，依
    舉發警員葉耀銘之前揭供證，足見受處分人當時尚未由仁二路進入愛一路交岔口
    之前，仁二路方向之號誌燈業已顯示黃燈且將轉換成紅燈；受處分人所辯：當時
    伊車已通過有號誌燈光下路口，與處罰條例不合，違規地點無號誌燈，伊無違規
    情事乙節，自非事實，而不足採。又查，參酌現場照片（見原法院卷第六頁、第
    七頁間），執勤員警葉耀銘於路口操控變換燈號，另以鳴笛及高舉指揮棒方式指
    揮仁二路方向之車輛暫停後；受處分人未遵從員警指揮暫停，猶強行駛入仁二路
    與愛一路交岔口；此時受處分人理應看見仁二路方向之號誌燈業已顯示黃燈且將
    轉換成紅燈；縱使未及於員警指揮暫停之際立即煞車暫停，亦應於仁二路與愛二
    路交岔口中央之高架橋下道路暫停等候號誌燈再由紅燈轉換成綠燈（該區域未禁
    止停車）；然受處分人仍未於該處暫停，猶強行通過該交岔路口。則受處分人顯
    係故意闖越紅燈，已無庸置疑。
  (二)本件受處分人在前異議狀中亦坦陳：其於通過交岔路口之際，曾有聽聞警員鳴笛
    並從機車後照鏡看見警察以指揮棒指向伊等情不諱。衡諸受處分人年已三十四歲
    ，其騎乘機車多年應有相當之駕駛及社會經驗，其於未遵守員警指揮暫停仍強行
    闖越紅燈之際，即應知悉其駕駛行為違規，斯時又已聽聞執勤警員鳴笛並目睹看
    見警員以指揮棒指向伊，豈有可能不解警員動作係指示其靠邊停車接受違規攔檢
    之意？受處分人所辯：員警未在適當地點驅前攔阻伊車，且員警制止動作不明確
    ，亦未在第一時間動作，導致駕駛人無法做停車動作云云，亦與實情不符，委無
    足採。又查，受處分人在其以前所提異議狀中雖另辯稱：伊之後有在更前方一點
    之路旁暫停，但警員未過來處理等語。然為警員葉耀銘所否認，並在原法院證稱
    ：伊並未看見異議人在前方停車等語（見原法院卷第十三頁）。顯見受處分人縱
    有停車，亦已超出執勤員警之目視距離，其既明知有違規行為及執勤員警所在位
    置，縱或有停車，然仍未返回原違規地點接受警員處理，則其顯有規避攔檢舉發
    之意甚明。
  (三)交通規則之制定乃在規範一定之行車準則，使各駕駛人均一體遵守，以互相確保
    自己及他人之生命安全，受處分人當時騎乘機車載著三歲兒童，更應確實遵守交
    通規則，以免因自己故意闖越紅燈，使無辜之子女亦有遭受意外傷害之危險；受
    處分人以當時附載兒童，執以為違反交通規得以不受欄檢之原因，自無理由。
  (四)本件事證明確，受處分人之違規行為堪以認定。原法院裁定因以：「異議人確有
    在右開時地駕駛機車行經有燈光號誌管制之交岔路口闖紅燈及經交通勤務警察制
    止時拒絕停車接受稽查而逃逸之行為，原處分機關依道路交通管理處罰條例第五
    十三條、第六十條第一項、第六十三條第一項第一款、第三款之規定，裁處異議
  人罰鍰新台幣四千八百元，並記違規點數四點，核無違誤」云云，駁回受處分人
    之異議，並無不合。抗告人之抗告執前詞指摘原法院裁定不當，並無理由，應予
    駁回。
三、據上論結，應依道路交通案件處理辦法第二十六條，刑事訴訟法第四百十二條，
    裁定如主文。
中      華      民      國    九十      年     十一     月    二十六    日
                              臺灣高等法院交通法庭
                                  審判長法  官  劉  景  星
                                        法  官  陳  志  洋
                                        法  官  陳  博  志
右正本證明與原本無異。
不得再抗告。
                                        書記官  陳  嘉  文
中      華      民      國      九十     年  十一     月   二十九       日


司法院資訊處製作；財團法人民間司法改革基金會備份。
